【裁判字號】    97,交聲,609
【裁判日期】    970418
【裁判案由】    違反道路交通管理處罰條例聲明異議
【裁判全文】
臺灣桃園地方法院刑事交通事件裁定     97年度交聲字第609號
原處分機關  交通部公路總局新竹區監理所桃園監理站
異  議  人
即受處分人  甲○○
上列異議人即受處分人因違反道路交通管理處罰條例案件，對於
交通部公路總局新竹區監理所桃園監理站民國97年2 月27日桃監
裁罰字第裁52－DB0000000 號違反道路交通管理事件裁決書所為
之處分（原舉發通知單案號：桃園縣政府警察局交通隊桃警局交
字第DB0000000 號）聲明異議，本院裁決如下：
    主  文
異議駁回。
    理  由
一、按「『人行道』：指為專供行人通行之騎樓、走廊，及劃設
    供行人行走之地面道路，與人行天橋及人行地下道」，道路
    交通管理處罰條例第3 條第3 款定有明文。次按「橋樑、隧
    道、圓環、障礙物對面、鐵路平交道、人行道、行人穿越道
    、快車道等處，不得臨時停車」，道路交通安全規則第111
    條定有明文。復按「汽車駕駛人在禁止臨時停車處所停車者
    ，處新臺幣（下同）600 元以上1,200 元以下罰鍰」、「第
    1 項情形，交通勤務警察、依法令執行交通稽查任務人員或
    交通助理人員，應責令汽車駕駛人將車移置適當處所；如汽
    車駕駛人不予移置或不在車內時，得由該交通勤務警察、依
    法令執行交通稽查任務人員或交通助理人員為之」、「汽車
    駕駛人之行為有經以科學儀器取得證據資料證明其行為違規
    ，當場不能或不宜攔截製單舉發者，得逕行舉發」及「前項
    第7 款之科學儀器應採固定式，並定期於網站公布其設置地
    點。但汽車駕駛人之行為屬違規停車而駕駛人不在場者，不
    在此限」道路交通管理處罰條例第56條第1 項第1 款、第3
    項、第7 條之2 第1 項第7 款及同條第2 項但書第4 款亦分
    別定有明訂。
二、原處分意旨略以：異議人即受處分人甲○○所有之車牌號碼
    為RTD-517 號輕型機車於97年1 月28日下午1 時29分許，在
    桃園縣桃園市○○路46號（原舉發違反道路交通管理事件通
    知單及違反道路交通管理事件裁決書均誤載為44號，詳見後
    述，應予更正）前之騎樓出入口人行道上停車，經桃園縣政
    府警察局交通隊於97年1 月28日逕行舉發並填掣桃警局交字
    第DB0000000 號舉發違反道路交通管理事件通知單（下稱舉
    發違規通知單）對受處分人舉發「在禁止臨時停車之處所停
    車」、「人行道停車」之違規，又因駕駛人即受處分人不在
    場，而由勤務警察當場以拍照之方式採證後代為移至適當處
    所而為拖吊，並移送原處分機關處理，由原處分機關於97年
    2 月27日依道路交通管理處罰條例第56條第1 項第1 款、違
    反道路交通管理事件統一裁罰基準及處理細則第43、44、67
    條規定，以桃監裁罰字第裁52－DB0000000 號違反道路交通
    管理事件裁決書（下稱裁決書），認定受處分人「在禁止臨
    時停車處所停車」而裁處罰鍰600 元之處分在案。
三、異議意旨略以：伊所有之前揭車輛固有於97年1 月28日下午
    1 時29分許停放於前揭舉發違規通知單及裁決書所指地點，
    惟其停放車輛之地點應為桃園市○○路46號，而非所載之「
    44號」，又原處分條款意旨應係規範人行道停車之情形，然
    異議人機車所停放之前述地點既已放置4 個花圃，則行人本
    難以通行，且該處並未劃設標示或標線，可知該處應非供行
    人通行之禁止臨時停車之人行道，所謂之人行道應指該處外
    部道路部分，而非其停放車輛之內部部分，為此請求確認違
    規地點並以原舉發機關及處分機關就「禁止臨時停車之處所
    」認定有誤，而提起異議請為撤銷原處分云云。
四、經查：
  (一)證人即舉發異議人之桃園縣政府警察局交通隊員警許明鴻於
    97年4 月16日本院訊問結稱：本件違規地點確為桃園市○○
    路46號臺灣銀行前，至於舉發違規通知單上所載「44號」乃
    因44號及46號分別為前後緊鄰之不同門牌號碼等語。則異議
    人指本件舉發違規通知單及裁決書所載違規地點有誤，固屬
    實在，然就違規地點予以變更後，尚於本件所涉「該停放地
    點究屬騎樓出入口人行道而禁止臨時停車」之認定並無影響
    ，合先敘明。
  (二)又證人許明鴻於本院審理中另證稱：當天係因有民眾反應騎
    樓處的機車擋到行人通行，造成民眾的絲襪割破，請警員前
    往拖吊，伊遂前往執行勤務，當時異議人的車子停放在騎樓
    延伸出來的走道上，該處是屬於騎樓等情綦詳（見本院97年
    4 月16日之訊問筆錄），堪認異議人有於上開時地違規之事
    實甚明。復觀以異議人所有之前開輕型機車停放於騎樓延伸
    出來之處所，民眾原本行走於騎樓，苟若要通過異議人機車
    停放之處所，必需特別閃避該機車之情事，亦有照片2 張附
    卷可佐，益徵異議人確實有在供行人通行之處所停車一節。
    綜此，揆諸上開說明，異議人所停放之處所係屬於道路交通
    安全所規範之「人行道」，從而按規定屬禁止臨時停車之事
    實酌然。
  (三)至異議人雖以前詞置辯，然人行道本為禁止停車之處所，乃
    法律所明文規定，異議人考領有機車駕駛執照，對於此等規
    定，自不得諉為不知，而其若設有禁止停車之標誌、標線，
    亦僅具有提醒、督促駕駛人注意之作用而已，異議人倘認違
    規地點4 座花圃之擺放亦有違規之嫌，僅得向相關權責機關
    申訴，實不得以該地點已有其他障礙物，逕斷其即得於同一
    處所之其他空間更停放車輛，是其前開辯解，顯屬卸責之詞
    ，不足為採。
五、綜上所述，異議人即受處分人確有於前揭時、地停放車輛於
    禁止臨時停車處所之違規行為，從而原處分機關依道路交通
    管理處罰條例第56條第1 項第1 款、違反道路交通管理事件
    統一裁罰基準及處理細則第43、44、67條規定，裁處600 元
    ，於法並無違誤，並無不當之處，本件異議人之異議應無理
    由，依法自應將其駁回。
六、爰依道路交通管理處罰條例第87條第2 項、第88條、第89條
    ，司法院行政院會同修正發布之道路交通案件處理辦法第19
    條本文中段，裁定如主文。
中    華    民    國    97    年    4    月     18    日
                    交通法庭  法  官    連  雅  婷
以上正本證明與原本無異。
如不服本裁定，應於裁定送達後5 日內向本院提出抗告狀。
                              書記官    張  尹  嫚
中    華    民    國    97    年    4     月    25    日


司法院資訊處製作；財團法人民間司法改革基金會備份。
